臺灣臺南地方法院刑事判決　　　　　　96年度交簡上字第65號
上　訴　人　臺灣臺南地方法院檢察署檢察官
被　　　告　甲○○
上列上訴人因被告過失傷害案件，不服本院96年度交簡字第340
號中華民國96年3月20日第一審簡易判決（聲請簡易判決處刑書
案號：96年度偵字第1562號），提起上訴，本院管轄之第二審合
議庭判決如下：
    主  文
原判決撤銷。
甲○○因過失傷害人，處有期徒刑陸月，如易科罰金，以新臺幣
壹仟元折算壹日，減為有期徒刑參月，如易科罰金，以新臺幣壹
仟元折算壹日。
    事  實
一、甲○○於民國九十五年十月二十五日上午十二時三十分許，
    無照駕駛車牌號碼五Ｓ－四九○一號自用小客車，沿臺南縣
    永康市○○路由西向東行駛，行至該路段設有行車管制號誌
    之臺南縣永康市○○路與永華路交岔路口時，原應注意汽車
    行駛至交岔路口時，其行進應遵守燈光號誌之指示，且應注
    意圓型紅燈號誌表示禁止通行，不得超越停止線或進入路口
    ，並應注意車前狀況，隨時採取必要之安全措施，又依當時
    天候晴朗、日間自然光線、路面乾燥無缺陷、道路上未有任
    何障礙物，且視距良好等情以觀，客觀上並無不能注意之情
    事，竟疏未注意遵守燈光號誌之指示，及車前狀況以隨時採
    取必要之安全措施，貿然闖越紅燈直行，適有乙○○騎乘車
    牌號碼Ｎ八三－五五五號重型機車搭載丙○○，沿文化路由
    南向北行駛至上開交岔路口內，業已閃避不及，遭甲○○所
    駕駛之自用小客車撞擊，因而人、車倒地，致乙○○受有左
    肩部擦挫傷、頸椎痛、右膝蓋、小腿及踝擦傷；另丙○○則
    受有頭部外傷、左側股骨遠端粉碎開放性骨折、左側脛腓骨
    近端閉鎖性骨折、左側髕骨韌帶、前十字韌帶及後十字韌帶
    破裂之傷害。甲○○於肇事後，臺南縣警察局永康分局交通
    事故處理小組員警黃智榮據報到場處理，在警員尚不知何人
    為肇事車輛駕駛人前，主動向警員表示其為駕駛人並自首犯
    行，進而接受裁判。
二、案經乙○○、丙○○之母即丁○○訴由臺南縣警察局永康分
    局報請臺灣臺南地方法院檢察署檢察官偵查起訴。
    理  由
一、上開事實，業據被告甲○○迭於警詢及本院審理中坦承不諱
    ，核與證人即告訴人乙○○於警詢中及證人即被害人丙○○
    於偵查中之指述相符，並有道路交通事故調查報告表(一)(二)、
    現場圖、臺南縣警察局永康分局道路交通事故肇事人自首情
    形紀錄表、臺南縣警察局舉發違反道路交通管理事件通知單
    各一份、財團法人奇美醫院診斷證明書二份暨事故現場相片
    八張等在卷可憑。按駕駛人駕駛汽車，應遵守道路交通標誌
    之指示，及注意車前狀況，並隨時採取必要之安全措施，道
    路交通安全規則第九十條前段、同法第九十四條第三項訂有
    明文，又依據上開道路交通事故調查報告表所載，當時天候
    晴朗、日間自然光線、路面乾燥無缺陷、道路上未有任何障
    礙物，且視距良好等情以觀，客觀上並無不能注意之情事，
    被告竟疏未注意、漠視路口紅燈號誌，貿然闖越紅燈直行通
    過上開交岔路口，因而撞及依號誌騎乘機車而閃避不及之告
    訴人乙○○，故被告於本件車禍事故自有過失。再者，告訴
    人乙○○及被害人丙○○確因本件車禍而受有前開傷害，則
    被告之過失駕車行為與告訴人乙○○及被害人丙○○之傷害
    結果間，自有相當因果關係。從而，被告過失傷害犯行明確
    ，自應依法論科。
二、又被告駕駛車輛，未遵守號誌指示及注意車前狀況，撞擊告
    訴人乙○○及被害人丙○○之過失行為，已如上述，本件告
    訴人乙○○及丁○○於請求上訴狀提及被害人丙○○於本件
    車禍後，因傷臥病在床長達三個月以上無法下床行動，且自
    車禍發生迄今長達半年期間，生活起居仍然須由家人協助而
    無法自理，由於丙○○已無法自行走路上學，最近三個月每
    日須由母親丁○○背送學校上下樓梯及廁所，丙○○上開所
    受傷勢已達於身體有重大難治之重傷害程度，且非長時間復
    健恐難以痊癒等語。按稱重傷者，謂「毀敗或嚴重減損一肢
    以上之機能」，刑法第十條第四項第二款定有明文。查被害
    人丙○○固因本件車禍造成前揭傷害，目前尚未痊癒，仍需
    長期復健治療，然經本院函詢被害人丙○○所就診之財團法
    人奇美醫院，被害人丙○○傷勢之復原情形如何？及其所受
    之傷勢經過相當之治療是否能回復原狀？該院函覆稱：病患
    丙○○於九十六年五月十日最後門診追蹤，左股骨、左脛骨
    骨折均癒合，存遺左膝僵直，活動範圍十至七十五度，長短
    腿○．五公分，病患可自行走動，仍需復健治療等語，有該
    院病情摘要一紙在卷可憑，執此，被害人丙○○左下肢之機
    能雖有減損，然其在車禍發生後，經過醫院醫師之積極治療
    ，現已能獨立行走，則被害人丙○○若持續接受相當之復建
    治療，假以時日，其所受傷勢是否仍舊無法回復，或仍屬於
    左下肢機能嚴重減損之程度，即非無疑，此外，檢察官復未
    舉證證明被害人丙○○所受傷害確已達重傷害之程度，則依
    罪證有疑利於被告之原則，自應為有利被告之認定，故本件
    告訴人認為被害人丙○○之傷勢應屬於重傷害乙節，即難採
    取。
三、是核被告所為，係犯刑法第二百八十四條第一項前段之過失
    傷害罪。被告以一過失之行為，同時致告訴人乙○○及被害
    人丙○○二人受傷，為想像競合犯，應依刑法第五十五條之
    規定，從一重處斷。被告無駕駛執照駕車，因而致人受傷，
    應依道路交通管理處罰條例第八十六條第一項之規定，加重
    其刑。又被告於案發後警方接獲報案前往現場處理而尚未發
    覺犯罪前，即主動向警方表示其為肇事人而自首，有臺南縣
    警察局永康分局道路交通事故肇事人自首情形紀錄表一份附
    卷可參，應依刑法第六十二條前段之規定減輕其刑，並先加
    後減之。
四、原審認被告之犯行明確，依刑事訴訟法第四百四十九條第一
    項前段、第四百五十四條第二項、刑法第二百八十四條第一
    項前段、第五十五條、第六十二條前段、第四十一條第一項
    前段及刑法施行法第一條之一之規定，逕以簡易判決量處被
    告拘役五十日，並諭知易科罰金之折算標準，固非無見，然
    查，原判決未審酌被告無照駕駛致人受傷，而漏未適用道路
    交通管理處罰條例第八十六條第一項之規定加重其刑，自有
    未洽。又於事實欄認被告所應注意而疏未注意之道路交通安
    全規則內容為「駕駛人駕駛汽車，應遵守道路交通號誌之指
    示」，並未審酌車禍事故當時，告訴人乙○○已騎乘機車進
    入上開交岔路口，而仍強行通過該交岔路口之行為尚有違反
    「應注意車前狀況，並隨時採取必要之安全措施」之注意義
    務，與本院認定之事實有異。另本件被告犯罪行為之時間，
    係在九十六年四月二十四日以前，所犯罪名宣告刑在有期徒
    刑一年六月以下，合於中華民國九十六年罪犯減刑條例第二
    條第一項第三款之規定，原判決未及依上開條例減刑，亦有
    未合。承上，檢察官循告訴人之聲請上訴指摘原判決未審酌
    告訴人所受為重傷害故量刑過輕，雖無理由，然原審既有前
    揭可議之處，自仍應由本院予以撤銷改判。
五、爰審酌被告無犯罪前科，素行良好，有臺灣高等法院被告前
    案紀錄表一紙附卷足憑，雖因一時失慮致犯本罪，惟被告為
    本件車禍肇事之原因，犯罪所生危害非輕，另被告於審理中
    雖坦白認過，然迄至本院審理終結前仍未賠償告訴人及被害
    人所受之損害，難認有悔過之具體表現等一切情狀，量處如
    主文第二項所示之刑，且依上開條例減其宣告刑二分之一，
    及諭知易科罰金之折算標準，以示懲儆。
據上論斷，應依刑事訴訟法第四百五十五條之一第一項、第三項
、第三百六十九條第一項前段、第三百六十四條、第二百九十九
條第一項前段，道路交通管理處罰條例第八十六條第一項，刑法
第二百八十四條第一項前段、第五十五條、第六十二條前段、第
四十一條第一項前段，刑法施行法第一條之一，中華民國九十六
年罪犯減刑條例第二條第一項第三款、第七條，判決如主文。
本案經檢察官戊○○到庭執行職務。
中　　華　　民　　國　　96　　年　　12　　月　　13　　日
                  刑事第六庭  審判長法　官　張瑛宗
                                    法　官  黃莉莉
                                    法　官  孫淑玉
以上正本證明與原本無異。
本件不得上訴。
　　　　　　　　　　　　　　　　　  書記官  馬愛君
中　　華　　民　　國　　96　　年　　12　　月　　13　　日
附錄本案論罪科刑法條：
中華民國刑法第284條
（過失傷害罪）
因過失傷害人者，處6月以下有期徒刑、拘役或5百元以下罰金，
致重傷者，處1年以下有期徒刑、拘役或5百元以下罰金。
從事業務之人，因業務上之過失傷害人者，處1年以下有期徒刑
、拘役或1千元以下罰金，致重傷者，處3年以下有期徒刑、拘役
或2千元以下罰金。
